臺灣屏東地方法院民事判決　九十三年度訴字第七四號
　　原　　　告　丁○○
　　　　　　　　戊○○○
　　訴訟代理人　范仲良律師
　　複　代理人　廖虹羚律師
　　被　　　告　甲○○
　　　　　　　　乙○○
　　訴訟代理人　黃政雄律師
右當事人間侵權行為損害賠償事件，原告於刑事訴訟（本院九十二年度交簡字第一二
二號）提起附帶民事訴訟（本院九十二年度交附民字第六二號），經本院刑事庭裁定
移送，本院於民國九十三年八月十一日言詞辯論終結，判決如左：
    主      文
被告甲○○應給付原告丁○○、戊○○○各新台幣壹拾萬元，及自民國九十三年九月
二十六日起至清償日止，按週年利率百分之五計算之利息。
原告其餘之訴駁回。
訴訟費用由被告甲○○負擔五分之四，餘由原告負擔。
本判決第一項所命給付得假執行，但被告甲○○如於執行標的物拍定、變賣前，以新
台幣壹拾萬元為原告預供擔保，得免為假執行。
原告其餘假執行之聲請駁回。
    事實及理由
一、按訴狀送達後，原告不得將原訴變更或追加他訴。但有下列各款情形之一者，不
    在此限：(1)被告同意者。(2)請求之基礎事實同一者。(3)擴張或減縮應受判決事項
    之聲明者。(4)因情事變更而以他項聲明代最初之聲明者。(5)該訴訟標的對於數人
    必須合一確定時，追加其原非當事人之人為當事人者。(6)訴訟進行中，於某法律
    關係之成立與否有爭執，而其裁判應以該法律關係為據，並求對於被告確定其法
    律關係之判決者。(7)不甚礙被告之防禦及訴訟之終結者，民事訴訟法第二百五十
    五條第一項定有明文。經查，原告於民國九十二年九月二十二日向本院提起本件
    附帶民事訴訟，該起訴狀繕本並於九十二年九月二十五日分別送達被告甲○○後
    （見本院九十二年度交簡字第一二二號卷第十三頁），其方於九十三年五月四日
    本院調查時，以書狀請求追加訴外人即被告乙○○為被告，其追加主張乙○○為
    侵權行為人甲○○之僱用人，應與受僱人連帶負損害賠償責任，此與本件訴訟請
    求甲○○有侵權行為之主要爭點既有共同性，請求基礎又有關連性、同一性，且
    證據資料之利用上亦有一體性，依訴訟經濟原則，自宜利用同一訴訟程序審理，
    藉以一次解決本件之紛爭，且不礙被告之防禦及訴訟之終結，是原告請求追加乙○○為被告部分，於法並無不合，應予准許。
二、原告起訴主張：其為訴外人韓碧珠（已死亡）之父、母，甲○○於九十二年六月
    六日下午十六時三十分，駕駛車牌號碼ＷＱ—九四七五之自用小貨車（下稱系爭
    貨車）於屏東縣林邊鄉○○村○○路、忠義路口，因未注意車前狀況且於交叉路
    口未減速行駛，致與當時已穿越路口之韓碧珠所駕駛之重型機車發生交通事故，
    造成韓碧珠死亡，致使原告受有扶養費用及精神慰撫金之損害。又乙○○為系爭
    貨車之所有人並供其營業使用，甲○○駕駛系爭貨車從事載貨職業，客觀上應可
    認為係供乙○○使用而為之服勞務，甲○○於送貨途中因過失致使韓碧珠死亡，
    乙○○依民法第一百八十八條之規定自應與甲○○連帶負損害賠償責任。爰依侵
    權行為提起本件訴訟。於本院聲明：被告應連帶給付原告丁○○新台幣（下同）
    一百三十八萬九千九百八十元、原告戊○○○一百五十萬零四百二十五元，及均
    自九十二年九月二十六日起至清償日止，按週年利率百分之五計算之利息；願供
    擔保請准宣告假執行。
三、被告則以：(一)甲○○與乙○○間並無僱傭關係，當日甲○○係向乙○○借用系爭
    貨車使用，乙○○亦不知甲○○借用系爭貨車所為何事，原告主張乙○○應與甲○○負連帶損害賠償責任，並無理由。(二)韓碧珠對於本件交通事故之發生亦有過
    失，主張過失相抵。原告尚有其他子女可以扶養原告。(三)原告請求一百萬元之精
    神慰撫金似嫌過高。(四)又韓碧珠之夫已經領取一百四十萬元之強制汽車保險金應
    由本件交通事故所有之應受賠償權利人平均分配，應依規定扣除等語置辯。於本
    院聲明：原告之訴及假執行之聲請均駁回；如受不利判決，願供擔保請准宣告免
    為假執行。
四、原告主張其為訴外人韓碧珠之父、母，甲○○於九十二年六月六日下午十六時三
    十分，駕駛系爭貨車於屏東縣林邊鄉○○村○○路、忠義路口，因未注意車前狀
    況且於交叉路口未減速行駛，致與當時已穿越路口之韓碧珠所駕駛之重型機車發
    生交通事故，造成韓碧珠受有頭部外商併腦挫傷併蜘蛛網膜下腔出血、右側急性
    硬膜下腔出血、腦浮腫而不治死亡之事實，業據其提出戶籍謄本一份為證（見本
    院附民卷第五頁），且經本院依職權調閱本院九十二年度交簡字第一二二號卷宗
    、臺灣屏東地方法院檢察署九十二年度偵字第三０五六號偵查卷宗、九十二年度
    相字第三六七號卷宗審核屬實，甲○○亦不否認伊對於本件交通事故之發生有過
    失（見本院卷第三一頁），又甲○○之過失行為與韓碧珠死亡之結果間有相當因
    果關係，原告主張甲○○應負賠償責任，堪信為實。
五、至原告主張乙○○與甲○○為僱傭關係云云，則為被告所否認，並以前揭情詞置
    辯。按當事人主張有利於己之事實者，就其事實有舉證之責任，民事訴訟法第二
    百七十七條前段定有明文。原告主張系爭貨車為乙○○所有，而乙○○為有利水
    果行之負責人，甲○○於警訊中自稱其職業是幫別人載些貨物，就是開系爭貨車
    載貨，故客觀上成立僱傭關係或監督關係云云，惟為被告所否認，並以前揭情詞
    置辯。查乙○○雖為系爭貨車之所有人，惟甲○○是否為乙○○載運貨物一節，
    原告並無法舉證證明（見本院卷第一二五頁），自無從遽認甲○○當天駕駛系爭
    貨車是為乙○○載運水果貨物，即甲○○係為乙○○服勞務，受乙○○之監督，
    原告據此主張，尚屬無據。是原告請求乙○○應與甲○○負連帶損害賠償責任云
    云，並無可採。
六、按因故意或過失，不法侵害他人之權利者，負損害賠償責任；被害人對於第三人
    負有法定扶養義務者，加害人對於該第三人亦應負損害賠償責任；不法侵害他人
    致死者，被害人之父、母、子、女及配偶，雖非財產上之損害，亦得請求賠償相
    當之金額，民法第一百八十四條第一項前段、第一百九十二條第二項、第一百九
    十四條分別定有明文。本件甲○○因交通事故，不法侵害韓碧珠之生命，已如前
    述，原告為韓碧珠之父、母，是依前揭規定，原告本於侵權行為之法律關係，請
    求甲○○應賠償其等所受之損害，洵屬正當。茲就原告請求之項目及金額分別審
    酌如下：
  (一)扶養費用部分：按受扶養權利者，以不能維持生活而無謀生能力者為限。前項無
    謀生能力之限制，於直系血親尊親屬，不適用之，民法第一千一百十七條定有明
    文。原告雖為韓碧珠之父、母，無須符合「無謀生能力」之要件，惟仍應符合「
    不能維持生活」之要件。依據本院依職權調取之稅務電子閘門財產所得調件明細
    表之內容可知，原告戊○○○擁有三筆總額高達十萬餘元之存款利息所得及一部
    汽車，原告丁○○擁有四棟房屋及三筆土地（見本院卷第二四至二七頁），綜上
    可知，原告顯然並非不能維持生活，是原告請求因被告之過失行為，造成其受有
    扶養費用損害，請求甲○○應給付丁○○三十八萬九千九百八十元、戊○○○五
    十萬零四百二十五元云云，於法未合，為無理由。
  (二)精神慰撫金部分：原告請求被告應分別給付丁○○、戊○○○一百萬元等語。按
    法院對於慰撫金之量定，應以實際加害情形與被害人因此所受痛苦之程度，以及
    雙方身分、地位、經濟狀況及被害人所受痛苦之程度定之，以相當之金額為限。
    丁○○為三十六年五月十日生（五十七歲）之中年男子，戊○○○為三十八年二
    月二十五日生（五十五歲）之中年女子，丁○○為高中畢業、戊○○○為國中畢
    業，目前均無工作，戊○○○擁有三筆總額高達十萬餘元之存款利息所得及一部
    汽車，丁○○擁有四棟房屋及三筆土地（見本院卷第二四至二七頁），被告為高
    職畢業，從事臨時工搬運貨物，每月收入約三萬元，並無其他財產，此有本院依
    職權調閱之稅務電子閘門財產所得調件明細表一份附卷可稽（見本院卷第二八頁
    ）。又證人即韓碧珠之丈夫丙○○於本院調查時證稱：「（和解當時是否有就原
    告丁○○、原告戊○○○一起談？）我有打電話給我的丈人要談和解，原告丁○○告訴我，那是我家的事我自己去解決」、「（當時拿的賠償金有無包含原告丁○○、原告戊○○○？）我拿了兩百三十萬元的和解金後，我有打電話給原告戊○○○，她說沒有意見，就拿這筆錢當小孩的教育費用。我認為我有尊重長輩的
    意見，他們也沒有意見。他們也說那是我們家的事」等語（見本院卷第一０二至
    一０三頁）。證人丙○○為原告之女婿，與原告並無嫌隙，其證詞應堪採信。是
    由證人丙○○所證，原告對於韓碧珠之死亡，僅以此為丙○○之事務，亦無參與
    和解，原告對於韓碧珠之死亡所受精神損害非大，故本院審酌本件死者韓碧珠死
    亡時年僅三十歲，驟然間意外死亡，原告突然喪失子女，其情可憫，故認丁○○
    、戊○○○所得請求甲○○分別給付之精神慰撫金為二十萬元，應屬適當，逾此
    範圍之請求，即屬無據，應予駁回。
  (三)綜上，原告所得請求甲○○給付之損害賠償金額各為二十萬元。
七、按損害之發生或擴大，被害人與有過失者，法院得減輕賠償金額，或免除之，民
    法第二百十七條第一項定有明文。又按汽車行駛至無號誌或號誌故障而無交通警
    察指揮之交岔路口，支線道車應暫停讓幹線道車先行。未劃分幹、支線或同為幹
    線道或支線道者，轉彎車應暫停讓直行車先行；如同為直行車或轉彎車者，左方
    車應暫停讓右方車先行，道路交通安全規則第一百零二條第二款定有明文。本件
    車禍之發生，甲○○駕駛系爭貨車於屏東縣林邊鄉○○村○○路、忠義路口，因
    未注意車前狀況且於交叉路口未減速行駛，又韓碧珠騎乘車牌號碼ＧＣＸ—七三
    ０之重型機車，行經上開交叉路口，因該路口屬無號誌交叉路口，應禮讓右方行
    駛而來甲○○駕駛之系爭貨車，韓碧珠疏未注意未暫停讓右方車先行，造成本件
    交通事故，甲○○與韓碧珠應同屬本件交通事故之肇事原因。本件交通事故並經
    臺灣省高屏澎區車輛行車事故鑑定委員會鑑定：韓碧珠駕駛重機車左方車未讓右
    方車先行與甲○○駕駛小貨車超速行駛同為肇事原因，此有鑑定意見書一份附卷
    可稽（見臺灣屏東地方法院檢察署九十二年度偵字第三０五六號卷），應堪信實
    。本院爰審酌兩造之過失程度及損害發生當時之一切情狀，認甲○○對本件車禍
    之發生，應負擔百分之五十過失責任，韓碧珠應負擔百分之五十過失責任。則原
    告請求之損害賠償金額自應依此過失之比例扣除，是丁○○、戊○○○請求甲○○給付金額於十萬元之範圍內，為有理由，應予准許。
八、原告主張韓碧珠基於信賴原則，信賴甲○○應遵守交通規則而行駛，故並無過失
    云云，惟韓碧珠因疏未注意暫停讓右方車即甲○○駕駛之系爭貨車先行，造成本
    件交通事故，韓碧珠本身亦違反道路交通安全規則第一百零二條第二款定有明，
    已如前述，且韓碧珠亦尚未通過屏東縣林邊鄉○○村○○路、忠義路口，此有交
    通事故調查表一份在卷可稽（見臺灣屏東地方法院檢察署九十二年度相字第三六
    七號卷），韓碧珠於行經上開路口時，自仍可注意車前狀況及遵守交通規則，韓
    碧珠與有過失，應堪認定。原告主張信賴原則必須汽車駕駛人已遵守交通規則且
    為必要之注意，方可認定其無過失責任，韓碧珠與有過失，已如前述，是原告此
    部分據此主張韓碧珠無過失，尚無可採。
九、按死亡給付之受益人，為受害人之繼承人；保險人依本法規定給付之保險金，視
    為加害人或被保險人損害賠償金額之一部分；加害人或保險人受賠償請求時，得
    扣除之，強制汽車責任保險法第十條、第三十條第有明文。丙○○已經領取韓碧
    珠之死亡保險金一百四十萬元，此為兩造所不爭執（見本院卷第一二五頁）。又
    甲○○抗辯此部分應予扣除云云，惟查韓碧珠之繼承人為丙○○及其二名子女，
    且已與甲○○達成和解，此有屏東縣佳冬鄉調解委員會調解書一份附卷足憑（建
    臺灣屏東地方法院檢察署九十二年度偵字第三０五六號卷），是丁○○、戊○○○並非韓碧珠之繼承人，是依前揭說明，原告無法領取強制汽車責任保險之死亡
    給付一百四十萬元，原告既無法領取，自無法依據強制汽車責任保險法第三十條
    之規定，視為加害人或被保險人損害賠償金額之一部分，加害人或保險人受賠償
    請求時，得扣除之，故甲○○抗辯應扣除強制汽車責任保險金一百四十萬元云云
    ，並無可採。
十、綜上所述，原告依據侵權行為之法律關係，請求甲○○應分別給付丁○○、戊○○○十萬元，為有理由，應予准許。逾此範圍之請求，即屬無據，應予駁回。又
    本判決所命給付之金額未逾五十萬元，應依民事訴訟法第三百八十九條第一項第
    五款規定，由本院依職權宣告假執行。被告陳明願供擔保，聲請宣告免為假執行
    ，核無不合，爰酌定相當之擔保金額准許之。至原告敗訴部分，其假執行之聲請
    ，即失所附麗，應併予駁回。
據上論結，本件原告之訴為一部有理由，一部無理由，依民事訴訟法第七十九條、第
三百八十九條第一項第五款、第三百九十二條第二項，判決如主文。
中　　　華　　　民　　　國　　九十三　　年　　　八　　　月　　二十五　　日
                                    臺灣屏東地方法院民事第一庭
~B審判長法官　羅心芳
~B法　　　官　周群翔
~B法　　　官　許蓓雯
右為正本係照原本作成。
如不服本判決，應於收受送達後二十日內向本院提出上訴書狀。
~B法院書記官　黃佳惠
中　　　華　　　民　　　國　　九十三　　年　　　八　　　月　　二十五　　日
